臺灣高等法院刑事裁定　　　　　　　　　100年度抗字第290號
抗　告　人　林思賢
上列抗告人因聲請定其應執行刑案件，不服臺灣宜蘭地方法院中
華民國100年2月25日所為之裁定（100年度聲字第107號），提起
抗告，本院裁定如下：
    主  文
抗告駁回。
    理  由
一、原裁定意旨略以：受刑人林思賢因犯附表所示之毒品危害防
    制條例等罪，先後判處如附表所示之刑，均經分別確定在案
    ，茲檢察官聲請定其應執行之刑，本院審核各有關案卷判決
    後認聲請為正當，應定其應執行之刑。依刑事訴訟法第 477
    條第1項，刑法第53條、第51條第5款，定應執行有期徒刑為
    有期徒刑4年等語。
二、本件抗告意旨略以：
（一）按法律上屬於自由裁量事項並非毫無法律之拘束，在法律
      上有其外部界限及內部界限，前者為法律之具體規定，法
      院得以具體選擇適當之裁判，後者為法院自由裁量時應考
      量法律之目的、法律秩序之理念所在，法院為裁判時兩者
      均不得逾越，在數罪併罰有二裁判以上，並定其應執行刑
      之案件，法院所為刑之酌定，固屬自由裁量事項，然對於
      法律之內部界限，均仍受其拘束（最高法院97年度台抗字
      第513 號）。又法院就自由裁量（定）事項之行使，除不
      得逾越法律所規定範圍之外部性界限外，尚應受比例原則
      、公平、正義原則之規範，謹守法律之理念，體察法律之
      規範目的，使其結果實質正當，合於裁量之內部界限，俾
      與立法本旨相契合，亦即必須符合所適用法律授權之目的
      ，並受法律秩序之理念、法律感情及慣例等規範，且現階
      段之刑事政策，非只在實現以往報應主義理念，尤重在教
      化之功能（本院98年度抗字第634號）。
（二）按照新法實施以來，各法院中對其定執行之例參照（臺灣
      板橋地方法院判決裁定98年度訴字第1084號）所涉販賣毒
      品案件經判處有期徒刑共一百零三年六月，應執行有期徒
      刑二十五年；（98年度聲字第2835號）所涉毒品與竊盜等
      罪合計判處共四十二個月，經數罪併罰後定應執行刑二十
      二個月；（99年度易字第580 號）所涉竊盜等罪，合刑共
      計經判處有期徒刑八十九個月，經數罪併罰後定應執行刑
      三十六個月，諸如其他強盜等案件亦同。然而關於施用毒
      品之案件，若行為人八次施用毒品行為分別判處八個一年
      有期徒刑，合併後定應執行刑卻仍為七年有期徒刑左右之
      案例，兩者之之間何止天壤之別呼？適用同一刑法，何以
      落差如此巨大，頓使抗告人對於刑法規定之公平與否深感
      疑惑。然抗告人所涉之罪侵害之法益、造成之危險，相較
      之下實純屬低度之行為，然其定應執行刑反較高度行為者
      重，其不公之處，昭然可見。
（三）抗告人認本件檢察官聲請定執行刑之四罪考量公平之原則
      ，適當之執行刑應為二十五個月（與抗告人同房執行之詐
      欺犯經判處十三罪〈均為四個月有期徒刑〉共五十二個月
      ，所定應執行刑僅為三十個月，所定刑期落差之大，嚴重
      影響抗告人權益）。綜上所陳，伏乞鈞院本著至公至正、
      悲天憫人之心，給予抗告人一個合理公平之裁定，賜予抗
      告人一個悔過向上之機會，一個較原裁定適當且利於抗告
      人之裁定，抗告人銘感五內，永感載天之德云云。
三、按裁判確定前犯數罪者，併合處罰之，有二裁判以上者，依
    刑法第51條之規定，定其應執行之刑，同法第50條、第53條
    分別定有明文。次按法院就自由裁量權之行使，除不得逾越
    法律所規定範圍之外部性界限外，另應受比例原則、公平正
    義原則之規範，謹守法律秩序之理念，體察法律之規範目的
    ，使其結果實質正當，合於裁量之內部性界限，俾與立法本
    旨相契合。刑法第51條第5 款規定數罪併罰，宣告多數有期
    徒刑者，應於各刑中之最長期以上，各刑合併之刑期以下，
    定其應執行之刑期，但不得逾三十年，其就數罪併罰，固非
    採併科主義，而係採限制加重主義，就俱發各罪中，以最重
    之宣告刑為基礎，由法院參酌他罪之宣告刑，裁量加重定之
    ，且不得逾法定之30年最高限制，此即外部性界限。法院為
    裁判時，二者均不得有所踰越。在數罪併罰，有二裁判以上
    ，定其應執行之刑時，固屬於法院自由裁量之事項，然仍應
    受前揭外部性界限及內部性界限之拘束（最高法院94年度台
    非字第233 號、96年度台上字第7583號等判決意旨參照）。
四、經查，抗告人所犯如附表編號１至編號４所示之施用第一級
    毒品等罪，犯罪時間均合於數罪併罰之要件，揆諸前揭規定
    ，自應依刑法第53條規定定其應執行刑。茲原審就附表編號
    １至編號４所示之刑，定其應執行有期徒刑四年，其所定應
    執行刑係各宣告刑中之刑期最長（有期徒刑一年四月）以上
    ，各刑合併之有期徒刑以下之範圍內（即所謂外部性界限）
    ，且於上開臺灣宜蘭地方法院98年訴字第553號判決判處各
    罪合計之刑期（扣除本院以99年度上訴字第2962號判決撤銷
    原判決改諭知販賣第二級毒品無罪部分），即有期徒刑四年
    二月以內（即所謂內部性界限），經核並未逾越刑法第51條
    第5 款之界限，且符合量刑裁量之外部性界限及內部性界限
    ，亦無明顯過重而違背比例原則之情形，自屬適法。抗告意
    旨所指其他個案定其應執行之情狀，縱令屬實，此屬承審法
    院個案審酌之裁量權限，要不能據此拘束原裁定。綜上，抗
    告人指此指摘原裁定不當，為無理由，應予駁回。
五、據上論斷，應依刑事訴訟法第412 條，裁定如主文。
中    華    民    國   100    年    3     月    29    日
                  刑事第十四庭  審判長法  官  陳志洋
                                      法  官  梁耀鑌
                                      法  官  遲中慧
以上正本證明與原本無異。
如不服本裁定，應於收受送達後五日內向本院提出抗告狀。
                                      書記官  陳韋杉
中    華    民    國   100    年    3     月    29    日